【裁判字號】    97,勞訴,1
【裁判日期】    971231
【裁判案由】    給付退休金
【裁判全文】
臺灣宜蘭地方法院民事判決               97年度勞訴字第1號
原      告  丙○○
訴訟代理人  郭美春律師
被      告  宜蘭縣蘇澳地區農會
法定代理人  丁○○
訴訟代理人  陳倉富律師
上列當事人間給付退休金事件，於民國97年12月25日經言詞辯論
終結，本院判決如下：
    主  文
被告應給付原告新臺幣貳佰肆拾肆萬柒仟貳佰捌拾貳元，及自民
國九十六年十一月十八日起至清償日止，按年息百分之五計算之
利息。
訴訟費用新臺幣柒萬陸仟陸佰肆拾陸元，由被告負擔。
本判決於原告以新臺幣捌拾壹萬元供擔保後，得假執行；但被告
如以新臺幣貳佰肆拾肆萬柒仟貳佰捌拾貳元為原告預供擔保，得
免為假執行。
    事實及理由
壹、程序方面：按訴狀送達後，原告不得將原訴變更或追加他訴
    ，但被告同意者或減縮應受判決事項之聲明者，不在此限。
    民事訴訟法第255條第1項第1、3款定有明文。經查原告依據
    侵權行為損害賠償請求權之法律關係，請求被告給付新臺幣
    （下同）2,533,686元，及自民國96年11月18日起至清償日
    止，按年息5%計算之利息。嗣於訴狀送達後，就本金部分，
    減縮請求為2,447,282元，且經被告同意（詳本院卷第181頁
    ），依上開規定，自屬合法。
貳、實體方面：
一、原告起訴主張：
（一）原告自68年起即受僱於被告宜蘭縣蘇澳地區農會擔任雇員
      ，自96年3月7日起之職務為信用部新城分部主任兼新城辦
      事處主任。茲因原告受僱於被告已逾20年，頗有倦勤之感
      ，故於96年8月1日依農會人事管理辦法第52條第2款規定
      ，以同年9月11日為預定退休日向被告申請退休，且經被
      告於96年8月28日以蘇區農總人字第9617號函發布人事命
      令，允許原告退休，退休生效日定於96年9月11日，為此
      原告亦依農會人事管理辦法第27條第2項規定辦妥業務移
      交等手續，靜候退休日期到來。詎於該日下午5時，原告
      忽接獲被告之蘇區農總字0960002549號函，其內容指稱原
      告未依規定處理貸款業務，恐造成被告損失，責命原告應
      待業務釐清後再予退休，故暫緩原告所為退休申請案云云
      ，原告實難以理解該函文意涵，且被告所為暫緩退休之決
      定亦屬無據，是原告於次日依農會人事管理辦法第6條第2
      項規定提出申請，惟被告仍於96年9月27日以蘇區農總字
      第0960002710號函維持原議。嗣更於同年10月31日以蘇區
      農總人字第9627號函發布人事命令，逕將原告予以解聘。
      原告為免權益受損，除於96年11月6日仍依農會人事管理
      辦法第6條第2項規定提出申復外，另於同日致函被告，表
      明被告所為暫緩退休之決定於法無據，原告已於96年9月1
      1日退休，被告已無權再行解聘原告，請求被告給付退休
      金2,533,686元，被告於次日收受上開函文，且於96年11
      月20日以蘇區農總字第0960003312號函，以原告「明知擔
      保品為瑕疵品，又訪價不實，未據實在授審會說明擔保品
      實際情形，隱瞞事實，有欺騙及圖利之嫌，有虧職責，造
      成農會損失」為由，維持解聘之決定。經查被告所發布之
      人事命令暨函文指稱原告有虧職守等節，俱無任何實證，
      且與事實全然相悖，原告在職期間奉公守法，並無上開情
      事。原告向被告申請退休獲准後，亦經原告通知被告於10
      日後給付退休金，被告於96年11月17日收受，故應認定原
      告自96年9月11日起退休，依被告所計算，可領得之退休
      金為2,533,686元。至原告於收受被告所發暫緩退休之函
      文後，因恐若未至被告處上班，將再遭被告以無故曠職為
      由，予以解聘，故仍前往上班，該期間所領得薪資86,404
      元，同意依被告之主張，予以抵銷，則原告尚得請求退休
      金2,447,282元。為此，爰依農會人事管理辦法第54條第1
      項規定，請求被告給付2,447,282元，及自96年11月18日
      起至清償日止，按年息5%計算之利息。
（二）對被告答辯所為之陳述：
   1、否認原告有被告所述前於擔任被告信用部主任兼放款授信
      審議小組召集人時，於知悉訴外人甲○○貸款案之擔保品
      即宜蘭縣頭城鎮○○段863、865、871、914、918地號土
      地（下稱系爭土地）為不良狀況，又訪價不實，隱瞞事實
      ，有虧職守，致被告受有損害。原告已依被告之信用部分
      層負責明細表為審核，至被告自行解釋第二層負責審核者
      ，無須親赴現場勘查擔保品，亦無須親就擔保品訪價云云
      ，顯係擅自解釋分層負責表之內容，強加原規定所無之限
      制。
   2、依據被告之信用部分層負責明細表所示，甲○○貸款案於
      95年5月初提出申請，為超過400萬元之貸款案，由承辦人
      員擬辦，原告擔任信用部主任初審，並經授信審議委員會
      審核同意後，再經總幹事核定後放款，是本案俱依農會相
      關放貸法令規定與程序辦理，並經95年下半年度與96 年
      上半年度之稽核覆審並無問題，可證本貸款案在放貸當時
      並無不當或違法處。又被告雖指摘原告有越權至該擔保品
      處察看，或據不動產調查報告表指稱原告僅以鉛筆書寫、
      電話詢問為訪價，卻未至現場詢問當地鄰近土地之成交價
      格，或查看土地買賣告示交互參酌，而致估價不實等情云
      云，惟被告之授信審議委員及上級主管仍予核准？被告不
      得以事後無法獲償即率指原告違法。況原告非最終核貸之
      主管，辦理擔保品勘估亦為承辦人員職責，審核業務需由
      授信審議委員會進行，原告僅就承辦人員之擬辦為初步審
      核與補充，依其職守對該案並無影響與決定之權力，縱被
      告受有損失，亦無原告無關。
   3、甲○○貸款案經被告提出拍賣抵押物之聲請後，法院經專
      業不動產鑑價師鑑價後，就系爭土地第1次核定之底價為1
      ,730萬元，與本案估價相同，足證該貸款案之估價並無過
      高之事實。況銀行因貸放而就標的物所為之現場評估，為
      求成本精簡，與強制執行事件程序中鑑價之性質或方法有
      間，且強制執行程序之拍賣，無人應買者比比皆是，故被
      告以該貸款案經法院強制執行為由，即認為受有損害，亦
      無理由。
   4、甲○○貸款案之系爭土地審議中，附有頭城鎮公所養殖區
      的公文，足證審議小組於審議時，可知該案之土地位養殖
      區，故原告並無隱瞞事實。且該案係轉貸案件，於87年間
      即有臺灣中小企業銀行股份有限公司以本金最高限額2,40
      0萬元准予放款，而當時公告現值每平方公尺為660元。8
      年後即95年之公告現值張為每平方公尺900元，倘該5筆土
      地以95年之公告現值計算，核有10,942,695元。而一般不
      動產市價本高於公告現值甚遠，而斯時土地公告現值為90
      0元，且當時國道五號高速公路通車在即，宜蘭地區之土
      地均預期有上漲空間，該5筆土地位於交流道附近，交通
      便利，應同蒙其利，承辦人員估價貸款額度為1,763萬元
      ，原告初步審核尚屬核理。又依被告辦理放款相關流程，
      對擔保品為估鑑價本為承辦人員職務，惟以何種方法如電
      話詢價、實地訪價、參考公告現值、曾貸款額度、或相鄰
      地出價或成交價格、租金還原、分析市場等法為估價，被
      告並未明訂，係由承辦人員擇其最適當之方法為之，而審
      核單位均可要求或協助承辦人員加強估價正確性，待全案
      資料齊全後後簽呈，最後由決定權人核定。是原告雖承辦
      人員以公告現值與曾貸款額度估價尚屬可採，但客觀佐證
      稍嫌不足，復見證人乙○○忙碌遂隨機以電話詢價，並順
      手以鉛筆記載於乙○○所製作之估價表空白欄內為註記，
      以稍補強書面資料供授信審議委員參考，難謂手書寫之詢
      價即可認定擔保品鑑價價格，否則原告焉會僅以鉛筆潦草
      書寫而非如其他資料以電腦正式擅打自明。
   5、至被告主張伊對甲○○之貸款未能受償，致受有損失云云
      ，惟可歸責之最大責任應為貸款之甲○○而非原告，被告
      所稱之損失與原告之行為無任何因果關係。
   6、縱原告就甲○○貸款案之擔保品為不良狀況，有訪價不實
      ，隱瞞事實，有虧職守，致被告受有損害等情事，惟依勞
      工退休金條例第29條及司法院大法官會議釋字第596號解
      釋可知，勞工退休金及請領勞工退休金之權利，不得扣押
      、抵銷，並受憲法之保障，故被告主張抵銷，為無理由。
二、被告則以：
（一）對原告主張其自68年6月16日起即受僱於被告，以試用雇
      員在被告處工作，並自96年3月7日起之職務為信用部新城
      分部主任兼新城辦事處主任。另於96年9月11日為預定退
      休日向被告申請退休，且經被告於96年8月28日以蘇區農
      總人字第9617號函發布人事命令，允許原告退休等情不爭
      執。惟被告之人事評議小組於96年9月90日96年度第5次會
      議決議，並由被告以96年9月10日蘇區農總字第096000254
      9號出通知原告暫緩退休，並於同日蘇區農總字9621號人
      事命令予以撤銷（或取消）前開人事命令。原告依法申復
      ，但仍經被告之人事評議小組維持原議在案，且原告亦於
      96年9月11日之後仍在職上班並受領薪資。因此，本件原
      告之退休依法尚未生效，其退休金請求權自亦尚未會發生
      。又原告前於擔任被告信用部分主任兼放款授信審議小組
      召集，於知悉訴外人甲○○貸款案之擔保品即系爭土地為
      不良狀況，又訪價不實，隱瞞事實，有虧職守，嗣經被告
      之人事評議小組於96年10月31日96年度第7次會議決議予
      以解聘，並由被告以96年10月31日蘇區農總字第9627號人
      事命令予以解聘，雖經原告復議，仍遭被告人事評議小組
      予以駁回確定在案。依農會人事管理辦法第55條之規定，
      被告既已合法聘在案，則原告對被告並無退休金之請求權
      。
（二）貸款戶向被告申辦貸款者，其貸放款之審核辦法及全部流
      程為：（1）申請人填寫放款申請書後，檢附個人信用資
      料徵信報告表、票據交換所查詢單、金融聯合徵信中心查
      詢資料、不動產調查報告表及戶籍謄本、土地登記謄本等
      資料送由徵信主辦人員（就供擔保之土地等不動產）勘估
      價，再呈送上開申請書及資料，由「授信審議委員會」審
      議決定其授信金額及條件後，再由信用部主任、總幹事分
      層核示及覆核，經核准後辦理擔保品之抵押設定手續，再
      撥款貸放。（2）授信審議委員會，依該會授信審議委員
      會設置辦法之規定，由信用部相關業務之人員5名委員組
      成，詳實徵信後，以銀行法相關規定及該會授信擔保品處
      理辦法之相關規定決定其授信貸款之金額。原告前於擔任
      被告信用部主任兼放款授信審議小組召集人，乙○○則為
      徵信主辦人員，依銀行業及被告關於貸款授信之相關規定
      ，應由乙○○親自辦理擔保品之勘查估價，此有「宜蘭縣
      蘇澳地區農會信用部分層負責明細表」放款類：第四項、
      擔保物之鑑價及估價：第1目、調查及鑑價欄所示分層責
      任劃分之情形可稽。而原告既為第二層負責審核者，本無
      需就貸款個案親赴現場勘查擔保品，亦無需就擔保品親予
      訪價。惟原告就甲○○貸款案，卻越權親赴現場勘查擔保
      品，並親自為訪價，顯然違反上開徵信規定。再依被告之
      蘇澳地區農會授信擔保品處理辦法第貳條第一項第（一）
      款土地之規定，擔保放款值最高以評估價值扣除按「評估
      價值」計算之應計增值稅後之90%為準。因此依中華不動
      產估價師聯合事務所所為「價值鑑定報告書」專案報告1
      所示，系爭土地於95年6月時之價值為12,480,124元，如
      再扣除按公告現值核算增值稅之淨值額僅為11,982,113元
      ，其擔保放款值最高應為10,783,901元而已。詎原告與乙
      ○○竟就系爭土地以不實之「評估價值」為21,835,267元
      ，扣除增值稅後，並以17,638,109元為本件之貸放值，並
      實際核貸17,600,000元予甲○○，顯見其間差距甚鉅，且
      為不實之估價。
（三）依乙○○之證述可知，乙○○為徵信主辦人員，依銀行業
      及被告關於貸款授信之相關規定，乙○○本應親自前往現
      場勘查估價，疑未親自前往現場查估，並刻意隱瞞土地現
      況實際上為廢棄之低窪（水澤）地，且僅刻意以未見低窪
      （水澤）地之照片1張附於申貸案卷內，又原告與乙○○
      亦未在「不動產調查報告表」據實記載或在授信審議委員
      會審議時據實提出報告並簽註意見供核。而原告為信用部
      主任兼放款授信審議小組召集人，應依規定辦理詳實之徵
      信，惟原告竟親自介入在「不動產調查報告表」以不實之
      估價，僅在「不動產調查報告表」概略記載：「洽頭城漁
      會市價72-7500、洽頭城市價0000-0000、洽文碧兄哥市價
      7300以上，估得每坪4900」云云，既未至現場詢問當地鄰
      近土地之成交價格，或查看有無張貼土地買賣告示交互參
      酌，至於該5筆土地市價竟高達21,835,267元，卻從未能
      提出合理說明或相關佐證提出於授信審議委員會，顯見關
      於原告及乙○○逕以1,760萬元之擔保放款值乙節，絕非
      實地調查，而屬不實。原告與乙○○身為審議委員會召集
      人及委員，對上情既無由諉稱不知，猶無視該土地已無甚
      擔保價值，亦悉原告在「不動產調查報告表」所鑑估該等
      土地之時價顯然高估，且毫無根據、悖離事實甚鉅等事實
      ，猶未詳加審查或據實提出報告並簽註意見，即利用職權
      主導評定該等土地就甲○○之貸款案有如其申請金額
      17,600,000元之擔保價值，顯然係為核准甲○○之申請額
      。而原告上開行為，足認係故意以背於善良風俗之方法加
      損害於被告。又兩造間當時既有僱傭契約關係存在，而原
      告就授信業務之執行，竟未依規定且為不實之處理而為不
      完全給付，致使被告受有其他之損害，依民法第194條第1
      項後段及第227條第2項之規定，被告對於原告自有損害賠
      償請求權。
（四）勞工退休金條例第29條所規定之退休金，係指依該條例所
      給付之勞工退休金及請領勞工退休金之權利不得讓與、扣
      押、抵銷或供擔保，與兩造間依勞工僱傭關係契約所得請
      領之退休金無涉。另原告之退休金固為原告退休後，其與
      家屬生活之憑藉，惟依強制執行法第122條規定之立法意
      旨，僅在保障債務人及其家屬之基本生活，以維持債務人
      及其共同生活親屬最低生活客觀上不可缺少者為已足，而
      原告請求之退休金達，客觀上已超過原告及其共同生活親
      屬維持最低生活水準所需之範圍甚多，故應可抵銷。另參
      照強制執行法第52條規定，原告應就其與共同生活親屬實
      際上已欠缺2個月間生活所必需食物、燃料及金錢之事實
      ，負舉證之責，但原告既未能舉證證明，且兩造無不得抵
      銷之特約，則被告以債務不履行之債，依民法第334條規
      定主張抵銷，於法有據。而依前開「價值鑑定報告書」專
      案報告1所示，系爭土地於95年6 月核貸時之價值為12,48
      0,124元，如再扣除按公告現值核算增值稅之淨值額僅為
      11,982,113元，以本件甲○○之貸款金額17,600,000元，
      被告至少已有5,617,887元之損失。退步言之，縱依專案
      報告2所示，系爭土地於97年10月17日勘估時之價值為1
      6,471,006元，如再扣除按公告現值核算增值稅之淨值為1
      4,965,389元，以本件甲○○之貸款金額17,600,000元，
      被告至少已有2,634,611元之損失。乃本件原告請之退休
      金為2,447,282元，被告主張抵銷，則原告已無餘額可資
      請求等語置辯，並聲明：（一）原告之訴駁回。（二）如
      受不利判決，願供擔保請准免為假執行。
三、兩造不爭執之事實：
（一）原告自68年6月16日起以試用雇員開始在被告處任職，於
      同年12月22日正式聘任，於其申請退休時，係擔任被告信
      用部新城分部主任兼辦事處主任。
（二）原告於96年8月1日依農會人事管理辦法第52條第2款規定
      ，以服務農會滿20年為由，以96年9月11日為預定退休日
      ，向被告申請退休。
（三）被告曾於96年8月28日以蘇區農總字第9617號人事命令，
      准原告退休，且退休生效日定於同年9月11日。
（四）如原告於96年9月11退休，則依農會人事管理辦法第54條
      規定，原告可領得之退休金為2,533,686元。
（五）被告之人事評議小組，於96年9月10日96年度第5次會議決
      議，並由被告於同日以蘇區農總字第0960002549號函，通
      知原告暫緩退休，並於同日以蘇區農總字第9621號人事命
      令撤銷准予退休之命令。
（六）原告於96年9月11日後仍在職上班並受領薪資，受領日期
      分別為96年10月8日、96年11月1日，金額分別為31,281元
      、55,123元，合計86,404元。
四、兩造爭執要旨：
（一）被告人事評議小組，於96年9月10日96年度第5次會議決議
      ，並由被告於同日以蘇區農總字第0960002549號函，通知
      原告暫緩退休是否有效？
（二）原告於96年9月11日後仍在職上班，是否有礙其退休之認
      定？
（三）原告是否有於擔任被告信用部主任兼放款授信審議小組召
      集人時，知悉訴外人甲○○貸款案之擔保品為不良狀況，
      且訪價不實，隱瞞事實，有虧職守之情形？如有，被告受
      有何損害？又可否主張抵銷？
五、本院之判斷：
（一）被告人事評議小組，於96年9月10日96年度第5次會議決議
      ，並由被告於同日以蘇區農總字第0960002549號函，通知
      原告暫緩退休無效：
   1、按農會人事管理辦法52條第2款規定：「農會員工退休，
      應依下列規定：…二、服務農會滿二十年或年滿五十五歲
      服務農會滿八年者，得申請退休。」該條之立法精神，無
      非基於農會員工之立場，為防止農會不願核准已達一定年
      資、年齡之農會工自請退休之弊端，而賦予農會員工得自
      請退休之權利，使符合該條規定要件之農會員工於行使自
      請退休之權利時，即發生終止勞動契約之效力，而無須得
      農會之同意。是原告於96年8月1日依農會人事管理辦法第
      52條第2款規定，以服務農會滿20年為由，以96年9月11日
      為預定退休日，向被告申請退休，依上開說明，並無須得
      農會之同意，故被告之人事評議小組，於96年9月10日96
      年度第5次會議決議，並由被告於同日以蘇區農總字第096
      0002549號函，通知原告暫緩退休，並於同日以蘇區農總
      字第9621號人事命令，予以暫緩退休，不符上開規定，原
      告應自96年9月11日退休。
   2、被告雖辯稱：依農會人事管理辦法第1條規定：「本辦法
      依農會法第四十九條之一規定訂定之。」，第2條規定：
      「農會聘僱員工人事之管理，除法律另有規定外，悉依本
      辦法辦理。」，第5條規定：「農會人事評議小組評議事
      項如下：一、員工之聘僱、職等及薪點。二、員工之解聘
      及解僱。三、員工之考核、績效獎金、獎懲及升遷。四、
      員工之資遣、退休、優退及撫卹。五、復議案件之處理。
      六、其他由總幹事交議事項。」，第6條規定：「農會人
      事評議小組評議結果經總幹事核定後行之，並報請主管機
      關備查。農會員工對於評議結果如有異議時，應於通知送
      達十五日內，以書面檢具理由向農會申請復議，並以一次
      為限。農會對於復議案件之答復，應自受理復議之日起十
      五日內為之。」上開規定為農會退休員工之特別規定，故
      農會員工之自請退休，仍須經雇主之核准或同意，而非如
      一般勞工之自請退休云云。惟查農會人事管理辦法52條第
      2款規定係農會員工自請退休之規定，至上開同辦法第1、
      2、5、6條等規定中，就退休部分，規定由農會人事評議
      小組評議，而由總幹事核定後行之，僅係規定如員工自請
      退休時，評議小組所審查者，為農會員工自請退休時，是
      否符合同辦法第52條之規定，如符合該規定，僅有照准之
      義務，非謂有不准或暫緩退休之權。是被告此部分所辯，
      要無可採。
（二）原告於96年9月11日後仍在職上班，並無礙其退休之認定
      ：
      被告辯稱：原告於96年9月11日後仍在職上班並受領薪資
      ，故原告之退休依法尚未生效，其退休金請求權自亦尚未
      會發生云云。惟查，如前所述，原告依農會人事管理辦法
      52條第2款規定，自96年9月11日退休。惟被告於96年9月1
      0日通知原告暫緩退休，不符上開規定，自屬無效。至原
      告於96年9月11日後仍至被告處上班，依原告所陳，係因
      恐若未至被告處上班，將遭被告以無故曠職為由，予以解
      聘等語，尚符常情。從而，不得以此為原告有繼續受聘之
      意思。況96年9月11日退休日後，被告未另行聘用原告，
      而被告於96年9月11日原告退休後，於96年10月31日將原
      告予以解聘，係對於已無僱傭關係之人予以解聘，當屬無
      據。
（三）原告是否有於擔任被告信用部主任兼放款授信審議小組召
      集人時，是否有知悉訴外人甲○○貸款案之擔保品為不良
      狀況，且訪價不實，隱瞞事實，有虧職守之情形，而經被
      告合法解聘？如有，被告受有何損害？又可否主張抵銷？
   1、查被告主張貸款戶向被告申辦貸款者，其貸放款之審核辦
      法及全部流程為：（1）申請人填寫放款申請書後，檢附
      個人信用資料徵信報告表、票據交換所查詢單、金融聯合
      徵信中心查詢資料、不動產調查報告表及戶籍謄本、土地
      登記謄本等資料送由徵信主辦人員（就供擔保之土地等不
      動產）勘估價，再呈送上開申請書及資料，由「授信審議
      委員會」審議決定其授信金額及條件後，再由信用部主任
      、總幹事分層核示及覆核，經核准後辦理擔保品之抵押設
      定手續，再撥款貸放。（2）授信審議委員會，依該會授
      信審議委員會設置辦法之規定，由信用部相關業務之人員
      5名委員組成，詳實徵信後，以銀行法相關規定及該會授
      信擔保品處理辦法之相關規定決定其授信貸款之金額，為
      原告所不爭，並有宜蘭縣蘇澳地區農會信用部分層負責明
      細表（詳本院卷第194、195頁）在卷可佐，應堪信為真實
      。至被告主張原告既為第二層負責審核者，本無需就貸款
      個案親赴現場勘查擔保品，亦無需就擔保品親予訪價。惟
      原告就甲○○貸款案，卻越權親赴現場勘查擔保品，並親
      自為訪價，顯然違反上開徵信規定云云，惟查上開徵信規
      定，亦無規定第二層審核者，不得親赴現場勘查擔保品或
      就擔保品親予訪價之規定，而第二層之階級既較第三層、
      第四層者為高，則焉有第三、四級可親赴現場勘查擔保品
      或就擔保品親予訪價，反而其上級不得為？是被告此部分
      主張尚無足採。
   2、被告又主張：依蘇澳地區農會授信擔保品處理辦法第貳條
      第一項第（一）款土地之規定，擔保放款值最高以評估價
      值扣除按「評估價值」計算之應計增值稅後之90%為準。
      因此依中華不動產估價師聯合事務所所為「價值鑑定報告
      書」專案報告1所示，系爭土地於95年6月時之價值為12,4
      80,124元，如再扣除按公告現值核算增值稅之淨值額僅為
      11,982,113元，其擔保放款值最高應為10,783,901元而已
      。詎原告與乙○○竟就系爭土地以不實之「評估價值」為
      21,835,267元，扣除增值稅後，並以17,638,109元為本件
      之貸放值，並實際核貸17,600,000元予甲○○，顯見其間
      差距甚鉅，且為不實之估價云云，但為原告所否認。經查
      原告主張甲○○貸款案係轉貸案件，於87年間即有臺灣中
      小企業銀行股份有限公司以本金最高限額2,400萬元准予
      放款，而當時公告現值每平方公尺為660元，有蘇澳地區
      農會徵信報告表（詳本院卷第106頁）及土地登記第二類
      謄本（詳本院卷第135-148頁）可稽。而系爭本地徵信時
      ，95年之公告現值為每平方公尺900元，亦有土地第二類
      登記謄本附卷可查（詳本院卷第130-34頁），則在公告現
      值為每平方公尺為660元時，有臺灣中小企業銀行股份有
      限公司准予貸款2,400萬元，則公告現值為每平方公尺900
      元時，原告核貸17,600,000元予甲○○，尚難認有違失之
      處。
   3、被告復以證人乙○○本應親自前往現場勘查估價，疑未親
      自前往現場查估，並刻意隱瞞土地現況實際上為廢棄之低
      窪（水澤）地，且僅刻意以未見低窪（水澤）地之照片1
      張附於申貸案卷內，又原告與乙○○亦未在「不動產調查
      報告表」據實記載或在授信審議委員會審議時據實提出報
      告並簽註意見供核。且原告親自介入在「不動產調查報告
      表」以不實之估價，僅在「不動產調查報告表」概略記載
      ：「洽頭城漁會市價72-7500、洽頭城市價0000-0000、洽
      文碧兄哥市價7300 以上，估得每坪4900」云云，既未至
      現場詢問當地鄰近土地之成交價格，或查看有無張貼土地
      買賣告示交互參酌，至於該5筆土地市價竟高達21,835,26
      7元，卻從未能提出合理說明或相關佐證提出於授信審議
      委員會，顯見關於原告及乙○○逕以1,760萬元之擔保放
      款值乙節，絕非實地調查，而屬不實云云。惟查依甲○○
      貸款案之資料所示，確有1張現場照片（詳本院卷第128頁
      ），足證乙○○確有至現場。再該案卷亦附有訪問客戶報
      告表、徵信報告及頭城鎮公所95年5月12日頭鎮農字第095
      0005547號函文，內載：系爭土地「確實位於下埔養殖漁
      業生產區」（分詳本院卷第104、106、124頁），亦難謂
      有刻意隱瞞之事實。另原告在「不動產調查報告表」記載
      ：「洽頭城漁會市價72-7500、洽頭城市價0000-0000、洽
      文碧兄哥市價7300以上，估得每坪4900」等語（詳本院卷
      第125頁），但上開註記，皆以書面明示在該授信卷內，
      且評估資料均以書面提供審議委員核閱，僅為對甲○○徵
      信之一部分，授信審議委員會仍須就全部資料予以審議，
      故亦不得以此認定原告有隱瞞之事實，是被告上開主張亦
      無足採。因此，被告既未能證明原告有「知悉訴外人甲○
      ○貸款案之擔保品為不良狀況，且訪價不實隱瞞事實有虧
      職守」之情形，則被告請求原告應負侵權行為損害賠償責
      任或債務不履行之責任，更進而主張與原告之退休金抵銷
      尚屬無據，不應准許。
（四）綜上所述，原告依農會人事管理辦法第54條第1項規定，
      請求被告給付2,447,282元，及自96年11月18日起至清償
      日止，按年息5%計算之利息，為有理由，應予准許。又兩
      造均陳明願供擔保，請求准為假執行或免為假執行之宣告
      ，經核並無不合，爰分別酌定相當之擔保金額，併宣告之
      。
六、本件待證事實已臻明瞭，兩造其餘攻擊防禦方法及舉證，對
    判決之結果已不生影響，爰不一一詳為審酌，併此敘明。
七、訴訟費用裁判之依據：民事訴訟法第78條。
中    華    民    國    97    年    12    月    31    日
                  勞工法庭  法  官  張育彰
以上正本係照原本作成。
如對本判決上訴須於判決送達後20日內向本院提出上訴狀（須附
繕本）。
中    華    民    國    98    年    1     月    5     日
                            書記官  藍友隆


司法院資訊處製作；財團法人民間司法改革基金會備份。
